臺灣高雄地方法院交通事件裁定　　　　 94年度交聲字第399號
原處分機關　高雄市政府
異　議　人　甲○○
即受處分人
上列受處分人因違反道路交通管理處罰條例案件，對於高雄市政
府民國94年7 月14日所為之高市府交裁字第裁32-B00000000號處
分，聲明異議，本院裁定如下：
    主  文
原處分撤銷。
甲○○不罰。
    理  由
一、本件異議意旨略以：異議人即受處分人於民國94年4 月7 日
    晚上7 時30分許，騎乘車牌號碼ZYO-766 號輕型機車，行經
    高雄市○○街與明誠一路口時，於該路口西南側停等紅燈（
    即鼎山街方向為紅燈），嗣紅燈轉換為綠燈後，旋即啟動上
    揭機車駛往對街，未料為行駛於明誠一路西往東方向，由史
    瑞麟所駕駛之車牌號碼CG-8739 號自小客車闖紅燈所撞及，
    以致異議人右腿骨折送醫急救，嗣警方到場處理時，竟僅憑
    肇事者史瑞麟之陳述，即逕行認定異議人闖紅燈。然異議人
    其時於該路口停等紅燈，嗣號誌轉換為綠燈後，始啟動上揭
    機車駛往對街等情，有當場目擊之證人鄭慶祥可證，警方單
    憑肇事人所述之認定，顯與事實不符，爰請求依法撤銷原處
    分等語。
二、按「汽車駕駛人，行經有燈光號誌管制之交岔路口闖紅燈者
    ，處新臺幣一千八百元以上五千四百元以下罰鍰。」「汽車
    駕駛人違反第五十三條規定者，除依原條款處罰鍰外，並記
    違規點數三點。」，道路交通管理處罰條例第53條及第63條
    第1 項第3 款分別定有明文。再按執行交通勤務警察依法律
    規定製單舉發違反道路交通管理處罰條例所列之違規事實，
    並由公路主管機關加以處罰，係行政機關執行公權力措施而
    對外直接發生法律效果之單方行政行為，本質上為行政處分
    ，受處分人不服公路主管機關所為之處罰，依道路交通管理
    處罰條例第87條之規定向管轄地方法院聲明異議，自屬行政
    救濟程序。至行政救濟程序舉證責任之分配，早期雖曾採行
    「行政處分公定力理論」，即主張依據法令所為之行政處分
    係屬違法之人，應對其根據事實負舉證責任，但此係立於行
    政權對私人具有優越性之前提，已為今日學說及實務所不採
    ，今日學說及實務承認行政訴訟上當事人之法的對等性觀念
    ，認為行政救濟程序之舉證責任分配，應採民事訴訟上舉證
    責任分配原則，加以修正後，準用於行政救濟程序，行政法
    院85年度判字第960 號判決可供參酌。換言之，公路主管機
    關對於人民有所處罰，必須確實證明其違法事實，倘不能證
    明違法事實之存在，其處罰即不能認為合法，87年10月28日
    修正之行政訴訟法第136 條明文規定準用民事訴訟法第277
    條舉證責任分配之原則即揭櫫此意旨。從而，道路交通案件
    處理辦法第4 條雖規定聲明異議案件之處理，準用刑事訴訟
    法有關規定，惟依前揭說明及規定，刑事訴訟法有關證據之
    規定與前揭意旨抵觸部分，即不應準用於屬行政救濟程序之
    交通案件聲明異議程序，合先說明。
三、經查：
  (一)本件原處分機關據以裁決之異議人於94年4 月7 日下午7 時
    30分許，騎乘上揭機車，行經高雄市○○街、明誠一路口闖
    紅燈之事實，係高雄市政府警察局交通大隊警員姚奉純所逕
    行舉發，而據姚奉純94年8 月11日於本院調查時結證稱：本
    件伊並未目擊何人闖紅燈，而係依照異議人及車禍現場旁邊
    源利服飾店店員陳彥君之談話紀錄來認定異議人闖紅燈等語
    ，並提出異議人、史瑞麟、陳彥君、鄭慶祥等四人之談話紀
    錄以供本院參考。然依警員姚奉純所提之談話紀錄表以觀，
    陳彥君所述當時係異議人闖紅燈，而鄭慶祥所述則係史瑞麟
    闖紅燈，本件究係何人闖紅燈，居於第三人客觀地位之陳彥
    君與鄭慶祥，雙方說詞已然大相逕庭。又異議人之談話紀錄
    部分，異議人94年8 月11日於本院調查時，除否認其時有闖
    紅燈外，並就談話紀錄中「行駛至明誠、鼎山路口遇紅燈，
    我車先暫停，看了一下後便直接左轉」之記載，詳細解釋其
    意義，實係異議人沿明誠一路行駛至該路口，其時明誠一路
    方向為綠燈，因其欲左轉鼎山街方向，便於該路口停等，嗣
    明誠一路方向變為紅燈（鼎山街方向為變綠燈）後始行左轉
    ，其並無闖紅燈之情形等語。是證人即舉發警員姚奉純所據
    以舉發之陳彥君及異議人談話筆錄，其中陳彥君之陳述與鄭
    慶祥所述，迥不相同；異議人就其談話筆錄內容之解釋，亦
    與常情無違，本件處分所憑之事實是否全然無誤，已非無疑
    。
  (二)且據證人鄭慶祥94年9 月26日於本院調查時結證稱：94年4
    月17日當晚，伊在明誠一路與鼎山街檳榔攤前買完檳榔，站
    在檳榔攤前面對對街水果攤方向（證人所述方位請參照警方
    所繪製現場圖），異議人其摩托車停在伊前面，鼎山街方向
    （異議人行車方向）是綠燈，明誠路是紅燈，伊看到異議人
    騎車騎到一半被一輛汽車撞到，伊不知道該輛自小客車為什
    麼闖紅燈等語，明確證稱當時異議人並無如處分書所載闖紅
    燈之行為。雖該路口旁源利服飾店陳彥君，於交通大隊製作
    之談話紀錄內容提及係異議人闖紅燈等語，此經本院詢以證
    人鄭慶祥為何所見與陳彥君不符，證人鄭慶祥復證稱：當時
    陳彥君係在店內，並沒有在外面，是後來撞到異議人那輛汽
    車的司機叫陳彥君出來做筆錄，實際上陳彥君並沒有當場看
    到等語。是依證人鄭慶祥所述，陳彥君並未第一時間目睹異
    議人停等紅綠燈之過程，則陳彥君就異議人闖紅燈之陳述，
    尚非可採。
  (三)綜上所述，本件處分之違規事實，依舉發員警即證人姚奉純
    所述，憑藉者係陳彥君與異議人之談話筆錄，然異議人之談
    話筆錄經其於本院解釋真意並非闖紅燈有如上述，且其解釋
    與常理無違，復經證人鄭慶祥到庭結證屬實，雖另有陳彥君
    之談話筆錄載明係異議人闖紅燈，然陳彥君當時並非第一時
    間親眼目睹乙節，亦經證人鄭慶祥結證明確，揆諸前揭說明
    ，公路主管機關對於人民有所處罰，必須確實證明其違法事
    實，倘不能證明違法事實之存在，其處罰即不能認為合法，
    是本件於此事實不明情況，即應由原處分機關負釐清事實之
    舉證責任，而本件依證人即警員姚奉純所述，並無其他證據
    如照片等可資補強，即不能證明違法事實之存在。從而，難
    認異議人有原處分意旨所載之前述違規行為，原處分機關不
    查，逕對異議人為前開裁罰，難認為有理由，應認異議人本
    件之異議為有理由，自應由本院將原處分機關之處分撤銷，
    另諭知異議人不罰，以資適法。
據上論斷，應依道路交通案件處理辦法第20條前段，裁定如主文
。
中　　華　　民　　國　　94　　年　　9 　　月　　29　　日
                  交通法庭   法  官  林揚奇
以上正本證明與原本無異。
如不服本裁定，應於裁定送達後5日內，向本院提出抗告狀。
中　　華　　民　　國　　94　　年　　9 　　月　　30　　日
                             書記官  于耀文
